【裁判字號】    99,消債更,152
【裁判日期】    991122
【裁判案由】    更生事件
【裁判全文】
臺灣臺南地方法院民事裁定           99年度消債更字第152號
聲  請  人  甲○○即林慶章
上列當事人因消費者債務清理事件聲請更生，本院裁定如下：
    主  文
聲請人甲○○自民國九十九年十一月二十二日下午五時起開始更
生程序，並命司法事務官進行本件更生程序。
    理  由
一、按債務人不能清償債務或有不能清償之虞者，得依本條例所
    定更生或清算程序，清理其債務；債務人無擔保或無優先權
    之債務總額未逾新臺幣（下同）1,200萬元者，於法院裁定
    開始清算程序或宣告破產前，得向法院聲請更生；債務人對
    於金融機構因消費借貸、自用住宅借款、信用卡或現金卡契
    約而負債務，在聲請更生或清算前，應提出債權人清冊，以
    書面向最大債權金融機構請求協商債務清償方案，並表明共
    同協商之意旨；債務人與金融機構協商成立者，不得聲請更
    生或清算；又法院開始更生程序之裁定，應載明其年、月、
    日、時，並即時發生效力。消費者債務清理條例第3條、第
    42 條第1項、第151條第1項、第5項及第45條分別定有明文
    。
二、本件聲請意旨略以：聲請人有不能清償債務之情事，前已提
    出債權人清冊，以書面向最大債權金融機構乙○（台灣）商
    業銀行股份有限公司（下稱乙○銀行）請求共同協商債務清
    償方案，惟以聲請人目前於臺南縣永康市公所擔任臨時工之
    工作，每月薪資收入約1,000元，又女兒林雅惠每月固定給
    聲請人3,000元生活費；兒子林炳全每月固定給聲請人8,000
    元生活費，扣除聲請人必要生活支出後，所剩餘額已顯不能
    清償乙○銀行所提出之協商方案，是以協商不成立，其無擔
    保或無優先權之債務總額未逾新臺幣（下同）1,200 萬元，
    復未經法院裁定開始清算程序或宣告破產，為此，依消費者
    債務清理條例提出本件更生之聲請等語。
三、查聲請人即債務人於民國99年4月間曾向最大債權銀行乙○
    銀行申請前置協商，於該前置協商程序中乙○銀行提出180
    期、年利率0%、月付金3,713元方案，惟聲請人表示每月僅
    得負擔2,000元月付金，故乙○銀行遂以聲請人無法負擔任
    何還款條件為由，於99年6月1日出具前置協商不成立通知書
    予聲請人，此有聲請人提出前置協商不成立通知書及乙○銀
    行99年10月27日民事陳報狀檢附前置協商相關資料在卷可稽
    （本院卷第9頁、第38~48頁）。
四、又聲請人陳稱其於臺南縣永康市公所擔任臨時工，月收入僅
    約1,000元一節，經本院依職權調閱聲請人近2年薪資所得並
    就前開事項函詢臺南縣永康市公所，查得聲請人97年全年薪
    資所得8,700元、98年全年薪資所得2,700元，有聲請人稅務
    電子閘門財產所得調件明細表附卷可按（本院卷第23~25頁
    ）；又臺南縣永康市公所函覆指稱聲請人並非市公所員工，
    乃里辦公處臨時僱請消毒清潔環境之雇工，97年間發給工資
    共9,900元【97年5月，4,000元、97年（月份未知），3,200
    元、97年12月，2,700元】、99年迄今發給工資3,150元（99
    年5月，3,150元），有臺南縣永康市公所99年10月21日所財
    政字第0990043110號函及其檢附聲請人97年至99年迄今之工
    資收據4紙在卷可參（本院卷第31~35頁），是以，綜上資料
    所示聲請人平均月薪均不足1,000元，而聲請人既自陳平均
    月收入尚足1,000元，本院自即以1,000元作為聲請人月收入
    之認定。又聲請人之基本生活費，參酌內政部所公告99年度
    臺灣省低收入戶最低生活費用每人每月為9,829元（該統計
    係按照政府最近一年平均每人消費支出，包括食品費、衣著
    鞋襪費、房租水電費、家居管理費、醫療保健費、交通通訊
    費、娛樂教育費及雜項支出百分之60訂定），以聲請人每月
    收入1,000元，加計聲請人兒女每月給予聲請人共11,000元
    之生活費（女林雅惠3,000元；子林炳全8,000元），於扣除
    基本生活費9,829元後，僅餘2,171元（計算式：1,000＋11,
    00 0－9,829＝2,171），已不足清償前乙○銀行所提出協商
    款3,713元，則本件聲請人主張有不能清償債務，無力負擔
    前置協商方案堪認真實。
五、綜上所述，聲請人僅係一般消費者，並未從事營業，其已達
    不能清償債務或有不能清償之虞之程度，其中無擔保或無優
    先權之債務，在1,200萬元以下，又聲請人曾向最大債權金
    融機構銀行請求協商債務清償方案，惟協商不成立，且未經
    法院裁定開始清算程序或宣告破產，又查無消費者債務清理
    條例第6條第3項、第8條或第46條各款所定駁回更生聲請之
    事由存在，則聲請人聲請更生，應屬有據。又法院裁定開始
    更生或清算程序後，得命司法事務官進行更生或清算程序，
    必要時得選任律師、會計師或其他適當之自然人或法人一人
    為監督人或管理人，消費者債務清理條例第16條第1項定有
    明文，爰裁定如主文。
中    華    民    國    99    年    11    月    22    日
                  民事第三庭     法  官  廖建彥
上為正本係照原本作成。
本件不得抗告。
本裁定已於99年11月22日下午5時公告。
中    華    民    國    99    年    11    月    22     日
                                 書記官  蘇玟心

司法院資訊處製作；財團法人民間司法改革基金會備份。
